臺灣臺北地方法院民事判決
109年度訴字第4903號
原      告  陳保慈  

訴訟代理人  陳雅珍律師
被      告  陳生貴  

            陳和成  

            陳佩君  

共      同
訴訟代理人  吳雨學律師
上列當事人間請求損害賠償等事件，本院於民國111年5月9日言
詞辯論終結，判決如下：
    主  文
一、原告之訴及假執行之聲請均駁回。
二、訴訟費用由原告負擔。
    事實及理由
壹、程序方面
　　按訴狀送達後，原告不得將原訴變更或追加他訴，但擴張或
    減縮應受判決事項之聲明者，不在此限，民事訴訟法第255
    條第1項但書第3款定有明文。經查，原告起訴時聲明原為：
    被告陳生貴與陳佩君應連帶給付原告新臺幣（下同）79萬1,
    026元，被告陳和成與陳佩君應連帶給付原告79萬1,026元，
    及均自起訴狀繕本送達翌日起至清償日止，按年息5%計算之
    利息（見本院卷一第9頁）。嗣經數次變更後，最終聲明為
    ：被告陳生貴與陳佩君應連帶給付原告34萬3,072元，被告
    陳和成與陳佩君應連帶給付原告16萬7,123元，及均自起訴
    狀繕本送達翌日起至清償日止，按年息5%計算之利息（見本
    院卷二第99頁）。經核原告所為變更屬減縮應受判決事項之
    聲明，揆諸前開規定，自應准許。
貳、實體方面
一、原告主張：臺北市○○區○○段○○段00000地號土地及其上同小
    段1783建號建物（門牌號碼為臺北市○○區○○○路0段00巷0號4
    樓之3，以下合稱系爭房地），及臺北市○○區○○段○○段0000○
    號建物即臺北市○○區○○○路0段00巷0號地下3層編號98號之坡
    道平面式車位（含土地應有部分，以下合稱系爭車位）原為
    原告、被告陳生貴、陳和成、訴外人陳怡全、陳南宏、陳俊
    豪、陳建福等人所共有，被告陳生貴、陳和成就系爭房地權
    利範圍各為14分之1、系爭車位權利範圍各為10000分之10。
    然被告陳生貴於民國102年12月10日以買賣為原因，將其所
    有系爭房地及系爭車位之應有部分移轉予被告陳佩君；被告
    陳和成則分別於103年1月3日、103年12月31日以買賣為原因
    ，將其所有系爭車位及系爭房地之應有部分移轉予被告陳佩
    君。惟被告陳和成、陳生貴於出售前均未通知原告，致原告
    無法行使共有人之優先購買權，且被告陳佩君亦知悉其等未
    通知原告行使優先購買權，顯係分別共同侵害原告之優先購
    買權，並已陷於給付不能，又所有權既已移轉予被告陳佩君
    而無法回復，自應以金錢賠償原告。再者，系爭房地及系爭
    車位於過戶時之價值與本件起訴時價值之差額，經鑑價之結
    果，再乘以6分之1，計算出原告所受之損害及所失利益分別
    為34萬3,072元、16萬7,123元，被告陳生貴與陳佩君、被告
    陳和成與陳佩君應分別連帶賠償之。爰依民法第184條第1項
    後段、第2項、第185條、第226條第1項規定，求為命被告陳
    生貴與陳佩君應連帶給付原告34萬3,072元，被告陳和成與
    陳佩君應連帶給付原告16萬7,123元，併均計付法定遲延利
    息等語，並聲明：㈠被告陳生貴與陳佩君應連帶給付原告34
    萬3,072元，被告陳和成與陳佩君應連帶給付原告16萬7,123
    元，及均自起訴狀繕本送達翌日起至清償日止，按年息5%計
    算之利息。㈡願供擔保，請准宣告假執行。
二、被告則以：系爭房地及系爭停車位原為原告、被告陳生貴、
    陳和成之父母所共有，應有部分各為2分之1，原告早於102
    至103年間對系爭房地及系爭車位係繼承自其等母親，嗣其
    等兄弟分別出售予被告陳佩君等事實知之甚詳，迄今已逾2
    年，原告請求侵權行為損害賠償顯已罹於時效。又被告陳生
    貴、陳和成出售系爭房地及系爭車位應有部分予被告陳佩君
    ，係依訴外人即父親陳怡全之指示為之，並未背於善良風俗
    ，且被告陳佩君為系爭房地及系爭車位應有部分之買受人，
    依法並無通知原告是否以同一價格承購之義務，均不負侵權
    行為損害賠償責任。再者，損害賠償之請求以實際受有損害
    為限，而原告並未證明其未能優先承買系爭房地及系爭車位
    之應有部分，依通常情形、已定計畫、設備或其他特別情事
    受有客觀、確定之損害，至系爭房地及系爭車位因交易熱絡
    等因素致價格上漲，尚非屬原告未能優先承買系爭房地及系
    爭車位之所失利益等語，資為抗辯，並聲明：㈠原告之訴及
    假執行聲請均駁回。㈡如受不利判決，願供擔保請准宣告免
    為假執行。
三、經查，被告陳生貴、陳和成於102年10月30日以繼承為原因
    ，取得系爭房地及系爭車位之應有部分，被告陳生貴於102
    年12月10日以買賣為原因，將其所有系爭房地及系爭車位之
    應有部分移轉予被告陳佩君，被告陳和成則分別於103年1月
    3日、103年12月31日以買賣為原因，將其所有系爭車位及系
    爭房地之應有部分移轉予被告陳佩君等節，有臺北市中山地
    政事務所109年9月25日北市中地籍字第1097019511號函及所
    檢附之土地登記公務用謄本、異動索引表、臺北市中山地政
    事務所109年11月11日北市中地籍字第1097022569號函及所
    檢附之所有權移轉登記相關地籍資料卷宗、臺北市中山地政
    事務所110年8月27日北市中地籍字第1107015178號函及所檢
    附之建物登記公務用謄本為證（見本院卷一第129頁、第133
    至134頁、第145至147頁、第183至217頁；本院卷二第31頁
    、第53至55頁），且為兩造所不爭執（見本院卷一第11至13
    頁、第115至116頁），是此部分之事實應堪信為真。
四、得心證之理由：
　㈠按故意以背於善良風俗之方法，加損害於他人者，負損害賠
    償責任；違反保護他人之法律，致生損害於他人者，負賠償
    責任；因可歸責於債務人之事由，致給付不能者，債權人得
    請求賠償損害，民法第184條第1項後段、第2項本文、第226
    條第1項定有明文。又按當事人主張有利於己之事實者，就
    其事實有舉證之責任，民事訴訟法第277條本文亦有明文。
    是主張侵權行為損害賠償請求權之人或債務不履行損害賠償
    請求權之人，對於其成立要件及損害，應負舉證責任。
　㈡原告雖主張被告陳生貴、陳和成先後於上開時間以買賣為由
    ，將系爭房地及系爭車位應有部分移轉予被告陳佩君，卻未
    通知原告，致原告無法行使優先購買權，且被告陳佩君明知
    上情，顯係共同侵害原告之優先購買權，並陷於給付不能之
    情形，致原告受有以系爭房地與系爭車位於處分時與本件起
    訴時市價價差計算之所受損害及所失利益等語。惟按損害賠
    償，除法律另有規定或契約另有訂定外，應以填補債權人所
    受損害及所失利益為限；依通常情形，或依已定之計劃、設
    備或其他特別情事，可得預期之利益，視為所失利益，民法
    第216條第1項、第2項固有明文，然如上所述，原告應就被
    告未通知其行使優先購買權，而造成其受有實際損害及所失
    利益乙情，負舉證之責。惟原告迄未能舉證證明其就被告陳
    生貴、陳和成系爭房地及系爭車位應有部分有購買之具體方
    案，及購買後有轉售或開發之預計計畫，難謂原告確有因被
    告陳生貴、陳和成未通知其移轉所有權之事，將系爭房地及
    系爭車位應有部分移轉登記予被告陳佩君，致受有實際損害
    ，亦難認此為原告依預定計畫可得享有之預期利益。
　㈢再者，共有人依土地法第34條之1第4項規定出賣其應有部分
    時，應由該出賣應有部分之共有人通知其他共有人是否以同
    一價格優先承購，至購買該應有部分之買受人既尚非該共有
    物之共有人，不負通知其他共有人行使優先承購權之義務，
    則被告陳佩君為系爭房地及系爭車位應有部分之買受人，無
    通知原告行使共有人優先購買權之義務，自無因未通知原告
    行使共有人優先購買權，而有不法侵害其優先購買權或構成
    給付不能之情事。
五、從而，原告依民法第184條第1項後段、第185條、第226條第
    1項規定，請求被告陳生貴與陳佩君連帶給付原告34萬3,072
    元，被告陳和成與陳佩君連帶給付原告16萬7,123元，及均
    自起訴狀繕本送達翌日起至清償日止，按年息5%計算之法定
    遲延利息，為無理由，應予駁回。又原告之訴既經駁回，其
    假執行之聲請即失所附麗，應併予駁回。
六、本件為判決之基礎已臻明確，兩造其餘之陳述及所提其他證
    據，經本院斟酌後，認為均於判決之結果無影響，亦與本案
    之爭點無涉，自無庸逐一論述。至原告請求就系爭車位之市
    價再為鑑定，本院認為無再為鑑定之必要，附此敘明。
七、訴訟費用負擔之依據：民事訴訟法第78條。
中　　華　　民　　國　　111 　年　　 5　　月　　30　　日
                  民事第九庭    法　官    莊仁杰
以上正本係照原本作成。
如對本判決上訴，須於判決送達後20日內向本院提出上訴狀。如
委任律師提起上訴者，應一併繳納上訴審裁判費。
中　　華　　民　　國　　111 　年　　5 　　月　　30　　日
                                書記官    廖宣惟